臺灣新竹地方法院刑事判決　　　　　　　　　　　　　九十一年度訴字第一三七號
　　公　訴　人　臺灣新竹地方法院檢察署檢察官
　　被　　　告　甲○○
　　　　　　　　乙○○
右列被告等因違反臺灣地區與大陸地區人民關係條例案件，經檢察官聲請以簡易判決
處刑（九十年度偵字第七二三五號），本院認不宜逕改以通常程序審理並判決如左：
    主  文
甲○○、乙○○均無罪。
    理  由
一、公訴意旨略以：被告甲○○係福隆航三二號、編號ＣＴ四—一０五六號漁船之船
    員，於民國九十年十二月八日晚上七時十九分許，在新竹市新竹漁港安檢所前，
    因急欲前往卸魚碼頭卸貨拍賣，竟基於使大陸地區人民非法進入台灣地區之犯意
    ，指示同船之大陸漁工即另被告乙○○（平日暫居於新竹籍大陸漁工船協同發二
    號，為福茂十六號、編號ＣＴ四─一四三三號漁船申請之大陸船員）自行上岸並
    走回協同發二號漁船；被告乙○○係中國大陸地區人民，明知人民入出境，應向
    內政部警政署入出境管理局申請許可，未經許可者，不得入出境，竟仍未經許可
    ，於前揭時地，自福隆航三二號自行上岸，欲前往協同發二號漁船，惟乙○○一
    上岸即為新竹漁港安檢所安檢員范耀峰所發覺並查獲，因認被告甲○○所為係違
    反台灣地區與大陸地區人民關係條例第十五條第一款不得使大陸地區人民非法進
    入台灣地區之規定，應依同法第七十九條第一項處罰之罪嫌；被告乙○○所為係
    違反國家安全法第三條第一項之人入出境應向警政署入出境管理局申請許可，未
    經許可不得入出境之規定，應依國家安全法第六條第一項處罰之罪嫌云云。
二、按犯罪事實應依證據認定之，無證據不得推定其犯罪事實。又不能證明被告犯罪
    者，應諭知無罪之判決，刑事訴訟法第一百五十四條、第三百零一條第一項定有
    明文。
三、訊據被告甲○○，其固坦承因忙於卸貨，有上開要大陸漁工即另被告乙○○自己
    上岸之行為，而被告乙○○亦供承確有上開情事，惟均堅詞否認有何公訴意旨所
    旨之犯行，被告甲○○辯稱：乙○○是合法的大陸漁工，我們出海欠工人，就去
    海上旅館跟他的老闆說，寫一份切結書，再去安檢所拿船員證才可以出海，而且
    進出海都有報關，我並沒有使他非法進入台灣地區，我也是把他帶去給阿兵哥，
    請阿兵哥帶他回檢查哨旁的海上旅館等語；被告乙○○則以：我平常吃、住都在
    海上旅館，去出海時漁船會直接到旅館邊來載我，回來時也會直接送我回海上旅
    館，有時他們比較忙要卸貨會請阿兵哥帶我回去，這次所長突然說不行等語置辯
    。
四、公訴人認被告二人分別涉有上開犯行，無非以：右開事實業據被告二人之自白，
    證人范耀峰、王子建之證詞及漁船資料一份在卷可稽，為其論據。
五、
（一）經查，被告乙○○為新竹區漁會所屬福茂十六號、編號ＣＴ四─一四三三號漁
      船申請之大陸船員，並隨船進入十二浬以內，並於九十年九月六日上船，並經
      新竹市政府備查在案，有新竹市政府九十年九月二十七日發文之（九十）府建
      漁字第六六六六Ｏ號函附之出海船民證、切結保證書、台灣地區漁船在台灣地
      區離岸十二浬以外海域僱用大陸船員上船報告表及臺灣船舶聘用人員勞務證等
      影本附於本院卷內可憑。按我國領土所及除狹義的臺灣地區之外，在十二浬領
      海區域內，亦屬廣義之領土範圍，是以依上開相關文件內容清楚可見，被告乙
      ○○係臺灣籍漁船並經行政主管機關准許而合法聘雇，是以，被告乙○○進入
      臺灣地區之行為係經許可而入境至明。雖證人即海山中隊部一等兵范耀峰於偵
      訊時證稱：我在安檢所前有跟乙○○說不行，他不管，就上岸走回他的漁船，
      後來我跟他老闆溝通說他違反規定等語，並經被告乙○○坦認在卷，然被告乙
      ○○充其量僅是違反大陸漁工不得上岸之行政規定，但尚非違反刑罰法律之入
      境行為，公訴人尚有誤會，被告乙○○之行為與國安法之上開規定尚屬不合。
（二）次查，被告甲○○並非雇用乙○○之人已如前述，而本次出海時，被告甲○○
      亦已依相關漁政規定向新竹漁港安檢所出具切結書，保證在臺灣地區離岸海域
      僱用大陸地區船員乙○○作業，並負責大陸船員之作業安全及管理等，有切結
      書一份附於偵查卷第十三頁及福隆航三十二號漁船出港、進港檢查表一份附於
      同卷第二十頁可憑，縱使被告甲○○圖一己之便而怠於親自以漁船載送被告乙
      ○○返回其所寄居之海上旅館，讓被告乙○○登上一小段臺灣地區之陸地，但
      此亦係違反行政規定而已，大陸籍船員之被告乙○○既係臺灣地區漁船合法申
      請進入臺灣地區離岸海域工作之人，其獲准進入臺灣地區之合法行為並不能因
      其中違反行政規定登岸即認被告甲○○有使大陸地區人民非法進入臺灣地區之
      犯行，被告甲○○之行為亦與上開臺灣地區與大陸地區人民關係條例之規定不
      符。
    綜上所述，被告甲○○與乙○○二人之行為均已違反規定，自應依相關規定處以
    行政罰，但究與上開刑法規定有悖，公訴人尚有誤會，此外，復查無其他積極證
    據足以認定被告二人有公訴人所指之上開犯行，本院自應對被告二人均為無罪判
    決之諭知，以免冤抑。
六、據上論斷，應依刑事訴訟法第四百五十二條、第三百零一條第一項，判決如主文
    。
本案經檢察官吳金棟到庭執行職務。
中      華      民      國    九十一    年      四      月      四      日
                                    臺灣新竹地方法院刑事第一庭
                                        法  官  遲中慧
右正本證明與原本無異。
如不服本判決，應於判決送達後十日內向本院提出上訴狀( 應附繕本 )，上訴於
臺灣高等法院。
                                        書記官  龔柏萃
中      華      民      國    九十一    年      四      月      四      日
